臺灣高雄地方法院刑事判決　　　　　 99年度審交易字第887號
公　訴　人　臺灣高雄地方法院檢察署檢察官
被　　　告　李家珍
選任辯護人　許清連律師
　　　　　　李錦臺律師
　　　　　　陳奕全律師
上列被告因過失傷害案件，經檢察官提起公訴（99年度偵字第
12428 號），本院合議庭裁定由受命法官獨任行簡式審判程序，
判決如下：
    主  文
李家珍犯過失傷害致人重傷罪，處有期徒刑陸月，如易科罰金，
以新臺幣壹仟元折算壹日。
    事  實
一、李家珍於民國99年3 月7 日18時40分許，駕駛車牌號碼6992
    - GK號自小客車，沿高雄市前鎮區○○○路由南向北方向直
    行，途經中山四路與金福路口，欲左轉金福路時，明知駕駛
    人駕駛汽車，應遵守道路交通標誌、標線、號誌之指示，及
    轉彎車應讓直行車先行，而該中山四路路段南向北車道設有
    左轉專用號誌燈，依當時之情形，天氣晴、夜間有照明、路
    面乾燥無缺陷及障礙物，視距良好，並無不能注意之情況，
    竟疏未注意，未遵守當時南向北方向車道標誌仍係直行綠燈
    ，尚未轉為左轉專用號誌之時相，適有高兆興騎乘未開車燈
    之車牌號碼196-CTJ 號重型機車，沿中山四路由北往南方向
    慢車道直行行經該路口，李家珍即先左轉，且未注意來車及
    禮讓直行車先行，導致其駕駛之自小客車右前側車頭與高兆
    興騎乘之機車左側車身發生碰撞，致高兆興人車倒地，經送
    醫進行手術治療，術後仍無法行走，而因此受有脊椎損傷併
    雙下肢截癱此一嚴重減損下肢機能之重傷害。嗣李家珍於車
    禍發生後犯罪未被發覺前，停留於肇事現場，主動向前往事
    故現場處理之員警自承為肇事人，並接受法院裁判。
二、案經告訴人高兆興訴由臺灣高雄地方法院檢察署檢察官偵查
    起訴。
    理  由
一、程序部分：
    本件被告李家珍所犯係死刑、無期徒刑、最輕本刑為3 年以
    上有期徒刑以外之罪，其於準備程序中就被訴事實為有罪之
    陳述，經法官告知簡式審判程序之旨，並聽取公訴人、辯護
    人及被告之意見後，本院合議庭認為適宜而裁定由受命法官
    獨任進行簡式審判程序。又本件之證據調查，依刑事訴訟法
    第273 條之2 規定，不受同法第159 條第1 項、第161 條之
    2 、第16 1條之3 、第163 條之1 及第164 條至第170 條規
    定之限制，均合先敘明。
二、認定犯罪事實所憑之證據及理由：
    訊據被告李家珍承認其上開駕駛行為有過失導致告訴人高兆
    興受傷乙節坦認不諱，然辯稱其左轉金福路當時，號誌燈已
    轉為左轉及直行綠燈，並無違規左轉云云。經查：
（一）按「駕駛人駕駛汽車，應遵守道路交通標誌、標線、號誌
      之指示。汽車行駛至交岔路口，轉彎車應讓直行車先行。
      」，道路交通安全規則第90條、第102 條第1 項第7 款分
      別定有明文。查案發現場路口交通號誌分為3 時相，第1
      時相為中山四路南北直行對開100 秒（含黃燈4 秒、紅燈
      2 秒），第2 時相為中山四路北往南僅能右轉，南往北則
      可直行及左轉25秒（含黃燈4 秒、紅燈2 秒），第3 時相
      為金福路通行，中山四路北往南僅能右轉55秒（含黃燈5
      秒、紅燈2 秒），有高雄市政府交通局100 年1 月5 日高
      市交智運字第0990057796號函、本院100 年1 月10日公務
      電話記錄在卷可參（見本院審交易卷第53、54頁），足認
      中山四路南往北方向之交通號誌燈為可左轉時，中山四路
      北往南方向之車輛僅能右轉，直行方向則不能再通行，而
      被告駕駛上開車輛與告訴人騎乘之機車發生碰撞時，中山
      四路北往南方向車輛仍繼續通行，此有勘驗筆錄及監視器
      翻拍照片附卷可稽（見偵卷第54～57頁），應認當時中山
      北路北往南方向之交通號誌尚能直行，如此對應為前開第
      1 時相，則被告行駛之中山北路南往北方向，交通號誌應
      為直行，而不能左轉。此外，並經證人即告訴人證述明確
      ，復有道路交通事故現場圖、道路交通事故調查報告表（
      一）、（二）、道路交通事故談話紀錄表、現場照片、高
      雄市政府交通車輛行車事故鑑定委員會鑑定意見等資料在
      卷為憑（見偵卷第16～20、23～29、45頁）。是被告上開
      所辯殊難採信，堪認其未遵守交通標誌行駛。
（二）再被告與告訴人原分別係沿高雄市前鎮區○○○路南往北
      、北往南方向行進，被告行至中山四路、金福路口時欲左
      轉金福路路，是被告屬轉彎車，告訴人屬直行車自明。而
      依前揭規定，直行車與轉彎車相較，直行車應享有優先之
      路權，則被告駕駛車輛於交岔路口欲左轉時，本應讓直行
      車之告訴人先行，而本件事故發生時天氣晴、夜間有照明
      、路面乾燥無缺陷及障礙物，視距良好，儘管告訴人未開
      車燈行駛有所不當，被告竟疏未注意而未讓直行車先行，
      其行為則有過失。
（三）辯護人雖為被告辯護稱告訴人之傷勢尚未達重傷害程度，
      然按刑法上所稱「重傷」者，謂下列傷害：一、毀敗或嚴
      重減損一目或二目之視能。二、毀敗或嚴重減損一耳或二
      耳之聽能。三、毀敗或嚴重減損語能、味能或嗅能。四、
      毀敗或嚴重減損一肢以上之機能。五、毀敗或嚴重減損生
      殖之機能。六、其他於身體或健康，有重大不治或難治之
      傷害，刑法第10條第4 項定有明文。本件告訴人高兆興所
      受傷勢為脊椎損傷併雙下肢截癱，經先後送高雄醫學大學
      附設中和紀念醫院、高雄長庚醫院、高雄榮民總醫院等醫
      院診治，診斷為胸椎第三脊髓損傷合併雙下肢無力，仍無
      法正常行走而須以輪椅代步，部分日常生活仍須他人協助
      照護，此病症屬永久性脊髓損傷等情，業經高雄長庚醫院
      100 年1 月21日（99）長庚院高字第9C4021號函09900008
      65號函覆明確（見本院審交易卷第55頁），並有高雄醫學
      大學附設中和紀念醫院甲種診斷證明書、長庚醫療財團法
      人高雄長庚醫院診斷證明書、高雄榮民總醫院診斷證明書
      在卷可佐（見偵卷第12頁，本院審易卷第64～65頁），且
      告訴人並經鑑定為重度肢障，此有告訴人之中華民國身心
      障礙手冊在卷可佐（見本院審易卷第66頁），而嚴重減損
      告訴人雙下肢之機能，自屬刑法所稱之「重傷」無訛。
（四）被告疏未遵守道路交通標誌及轉彎車未讓直行車先行，即
      左轉彎駛入金福路，致告訴人騎乘上開機車至前開肇事路
      口，與被告之自小客車右前側發生碰撞而人車倒地，受有
      前述之重傷害，堪認被告上開駕駛行為，顯有過失，且其
      過失行為與告訴人所受重傷害之結果，確有相當因果關係
      甚明。綜上，本案事證證明確，被告犯行洵堪認定，應依
      法論科。
三、論罪科刑：
    核被告李家珍所為，係犯刑法第284 條第1 項後段之過失傷
    害致人重傷罪。又被告於肇事後犯罪未被發覺前，在現場等
    候並主動向前來處理尚不知肇事者為何人之員警坦承肇事，
    並接受裁判而自首犯罪，有高雄市○○○○○道路交通事故
    肇事人自首情形紀錄表在卷可查（偵卷第21頁），堪認其所
    為已符合刑法自首之要件，爰依刑法第62條前段規定減輕其
    刑。爰審酌被告駕駛汽車，本應謹慎注意遵守交通規則，以
    維自身及其他參與道路交通者之安全，竟疏未遵守交通號誌
    指示行駛，且未禮讓直行車先行，肇致本件道路交通事故，
    並致告訴人受有上開雙下肢機能嚴重減損之重傷害，造成其
    身體健全及健康之缺陷，更須長期接受治療及復健，毀滅其
    原有之生活，身心均遭受莫大之痛苦，並使家屬負擔長期之
    醫療費用，所生危害既深且鉅，且因金額差距過大致迄未與
    告訴人或家屬達成和解，所為誠屬不該，雖坦承犯行，然仍
    於本院審理中不斷指責告訴人亦有過失，難認其犯後態度良
    好；惟念其未有前科，有臺灣高等法院被告前案紀錄表附卷
    可憑，素行尚佳，及被告過失情節、違反義務之程度、生活
    狀況等一切情狀，量處如主文所示之刑，並諭知易科罰金之
    折算標準，以資懲儆。
據上論斷，應依刑事訴訟法第273 條之1 、第299 條第1 項前段
，刑法第284 條第1 項後段、第62條前段、第41條第1 項前段、
刑法施行法第1 條之1 ，判決如主文。
本案經檢察官李英霆到庭執行職務。
中    華    民    國   100    年    3     月    24    日
                  刑事第十庭    法  官  王靖茹
以上正本證明與原本無異。
如不服本判決應於收受判決後10日內向本院提出上訴書狀，並應
敘述具體理由。其未敘述上訴理由者，應於上訴期間屆滿後20日
內向本院補提理由書(均須按他造當事人之人數附繕本)「切勿逕
送上級法院」。
中    華    民    國   100    年    3     月    24    日
                                書記官  楊明月
附錄本案論罪科刑法條：
〈中華民國刑法第284條第1項〉
因過失傷害人者，處6 月以下有期徒刑、拘役或5 百元以下罰金
，致重傷者，處1 年以下有期徒刑、拘役或5 百元以下罰金。